臺灣士林地方法院民事判決
110年度訴字第317號
原      告  戊○○  
被      告  甲○○  


            丙○○  
            乙○○  
            丁○○  
共      同
訴訟代理人  甲○○  
上列當事人間請求排除侵害等事件，本院於民國111年2月17日言
詞辯論終結，判決如下：
    主  文
原告之訴及其假執行之聲請均駁回。
訴訟費用由原告負擔。
    事實及理由
一、原告主張：伊為新北市○○區○○路000巷00號2樓（下稱32號2
    樓）住戶，被告丙○○（下與其他被告合稱被告，單指其一逕
    稱其姓名）居住於同棟1 樓房屋（下稱32號1樓），甲○○、
    乙○○及丁○○皆為丙○○子女。被告對伊有以下侵權行為事實：
  ㈠甲○○在民國107年8月間於32號1樓前門屋簷裝設2支監視器（
    下合稱系爭甲監視器），鏡頭對準樓梯間出入口以監視伊全
    家出入；又伊每日至少3次至32號1樓防火巷檢查伊之32號2
    樓屋況，甲○○竟於32號1樓後門上方裝設1支監視器（下稱系
    爭乙監視器），以監視伊進出，甲○○未經伊同意拍攝伊之肖
    像，妨害伊進出32號2樓房屋，不法侵害伊之隱私權、肖像
    權及自由權，情節重大，致伊受有精神上痛苦，經伊勸阻仍
    不拆除，更曾以「你是什麼東西！」、「放屁」等語辱罵及
    貶低伊名譽與社會評價，而32號1樓巷口即為新北市政府警
    察局，該局裝設3支監視器，甲○○毫無必要在32號1樓裝設監
    視器，可見其係以此監視伊之出入，並將伊之行蹤交給政黨
    利用，以密謀奪取伊發明之新能源機密資料。另甲○○經常以
    機車、自小客車阻擋在32號2樓出入樓梯間，侵害伊自由通
    行權。爰依民法第18條第1項前段、第184 條第1項前段及第
    195條第1項規定，請求甲○○拆除上開監視器，及賠償伊非財
    產上損害新臺幣（下同）51萬元本息。
  ㈡丙○○自108年8月起於每日早上約4點即開啟32號1樓房屋鐵捲
    門，再故意打開電視誦經團念經頻道跟著誦念，有時甚至故
    意將鐵捲門重複開關2、3次以上，且常於半夜至清晨期間不
    定時開啟鐵捲門、使警報器大響超過50分貝，致伊無法睡眠
    ，又不定時於32號1樓屋簷下燃燒金紙，味道及黑煙經常竄
    入伊之32號2樓，影響伊居住品質，更於32號2樓房屋進出樓
    梯間及32號1樓門口放置1張鐵桌置放重物，該桌旁時常堆積
    整袋廢棄物或磚頭，且長期於該樓梯間出入口吊曬衣物，嚴
    重影響伊之進出，侵害伊居住安寧、行動自由權。另丙○○多
    次以手機朝伊拍攝，經伊制止仍不予理會，侵害伊之肖像權
    。丙○○上開所為不法侵害伊之權利，情節重大，致伊受有精
    神上十分痛苦，爰依民法第18條第1項前段、第184 條第1項
    前段段及第195條第1項規定，請求禁止丙○○為如附表第2項
    所示行為，並賠償伊非財產上損害50萬元本息。另就丙○○於
    32號2 樓房屋出入口樓梯間前上方空間曬衣，侵害伊之自由
    通行權利乙情，擇一依民法第179條、第184 條第1項前段規
    定，請求丙○○給付使用土地之相當租金不當得利或損害賠償
    50萬元。
  ㈢乙○○於107年8月15日於32號1 樓前門外與丙○○共同罵伊「鴨
    霸」（台語），使路過該地之不特民眾得以聽聞，顯係故意
    羞辱及貶損伊名譽及社會評價，侵害伊之名譽權。又乙○○經
    常將車牌號碼000-0000自小客車（下稱甲小客車）停放在32
    號2樓進出口樓梯間外，影響伊之出入，侵害伊之自由權。
    乙○○上開所為，侵害伊之權利，情節重大，致伊受有精神上
    痛苦，爰依民法第184條第1項前段、第195條第1 項規定，
    請求乙○○賠償伊非財產上損害25萬元本息。
  ㈣丁○○於107年10月1日在32號1樓前門口，以手機拍攝伊正進行
    對甲○○裝設監視器蒐證之畫面，經伊制止不理，尚稱伊為「
    樓上的怪先生」，以此貶低伊之名譽及社會評價；丁○○亦經
    常將其所騎乘之機車（下稱乙機車）停於32號2樓出入口樓
    梯間外，影響伊之出入。丁○○上開所為侵害伊之自由權、肖
    像權及名譽權，情節重大，致伊受有精神上痛苦，爰依民法
    第184條第1項前段、第195條第1項規定，請求丁○○賠償伊非
    財產上損害25萬元本息。
  ㈤被告自108年8月迄今不定時出入於32號2樓出入口樓梯間朝伊
    拍攝，監視伊之出入行動，侵害伊之隱私權、肖像權，情節
    重大，致伊受有精神上痛苦，爰依民法第18條第1項規定，
    請求判命如附表第5項所示。
  ㈥並聲明：如附表所示。
二、被告則以：
  ㈠甲○○辯以：丙○○與外傭獨居於32號1樓，伊在32號1樓門口放
    置1張鐵桌便於丙○○置放物品，但鐵桌常遭翻倒破壞或搬至
    他處，經報警後員警建議裝設監視器存證自保，而伊在32號
    1樓後門防火巷處置放腳踏車、洗衣機等物品，故其裝設系
    爭甲、乙監視器係為防遭人破壞財產，並非針對原告或監視
    其行動。又伊係因原告於伊裝設系爭甲監視器時出言不遜之
    干擾下，始以「你是什麼東西」等語回應，當下實無侮辱原
    告之意，上開語句亦未貶抑原告名譽或社會評價等語為辯。
  ㈡丙○○辯以：伊每天早上約6點左右始開鐵捲門，且此時方開啟
    電視小聲誦念經文，音量不會太大，32號1樓門口鐵桌及伊
    放置物品位置是在1樓門口，吊曬衣服在1樓門口上方，均未
    擋到原告進出入口樓梯間。又原告不斷自32號1樓屋外朝伊
    拍攝，並非伊故意朝原告拍攝。又伊僅初一、十五、拜祖先
    時始於32號1樓門口燒金紙，焚燒量不大且時間很短。故原
    告主張伊侵害其居住權、行動自由權、肖像權及請求賠償，
    均無理由等語為辯。
  ㈢乙○○辯以：伊因丙○○說32號1樓屋內天花板漏水，故找2 位油
    漆工補漆，原告竟跑到門口說伊恐嚇、詐欺，伊不知道為何
    原告會這樣說，在32號1樓客廳內與丙○○聊天時說原告「鴨
    霸」，怎知原告在外偷聽，伊並無貶損其名譽之意，且原告
    就此對伊提起刑事告訴，業經臺灣士林地方檢察署以108 年
    度偵字第13184號妨害自由等案件（下稱偵字第13184 號事
    件）對伊為不起訴處分。又伊拿孝親費給丙○○時，雖會將甲
    小客車臨停於32號1樓及32號2樓出入口樓梯間前，但時間短
    暫僅幾分鐘，且不致使人員無法進出。伊不認識原告，不可
    能以上開行為故意侵害原告名譽或阻擋其進出等語為辯。
  ㈣丁○○辯以：伊每月回去探望丙○○1、2次，會將乙機車停於32
    號1樓前門口，但從未停於32號2樓出入口樓梯間阻擋原告進
    出。又因伊每次回去32號1樓時，原告都手持V8攝影機，不
    斷拍攝伊停車至進屋的行動，伊感到很不舒服，故有1次伊
    忍無可忍，方以手機從屋內假裝朝原告拍攝並大聲對其說樓
    上的怪先生，但所為並非欲侵害原告名譽之意等語，資為抗
    辯。
  ㈤並均聲明：⒈原告之訴及其假執行之聲請均駁回。⒉如受不利
    判決，願供擔保請准宣告免為假執行。
三、本院之判斷原告主張其居住於32號2樓，丙○○現居於32號1 
    樓，甲○○、乙○○及丁○○為丙○○之未同住子女，甲○○於32號1
    樓前門屋簷左右兩邊及後門上方各裝設系爭甲、乙監視器等
    情，為兩造所不爭執（本院卷第134至135 頁），堪予信實
    。原告另主張被告分別為如上一、㈠至㈤所述侵權行為，各依
    民法第18條第1項前段、第184條第1項前段及第195條第1項
    、就丙○○上述曬衣行為另擇一依民法第179條、第184條第1
    項前段規定，請求如附表第1至5項所示等語，為被告所否認
    ，並以前揭情詞置辯，茲就兩造爭點論敘如次：
  ㈠按：
  ⒈損害賠償之債，以有損害之發生及有責任原因之事實，並二
    者之間有相當因果關係為成立要件。故原告所主張損害賠償
    之債，如不合於此項成立要件者，即難謂有損害賠償請求權
    存在（最高法院48年台上字第481號判決先例參照）。又當
    事人主張有利於己之事實者，就其事實有舉證之責任，民事
    訴訟法第277條亦有明文。本件原告主張被告所為係不法侵
    害其隱私權、肖像權、名譽權及自由權等，已成立侵權行為
    ，應賠償其非財產上損害等語，自應就被告有何不法侵害行
    為、其名譽在社會上之評價受何貶損，及具有可合理期待之
    隱私權受到侵害等節負舉證之責。
  ⒉次按因故意或過失，不法侵害他人之權利者，負損害賠償責
    任。故意以背於善良風俗之方法，加損害於他人者亦同。不
    法侵害他人之名譽、信用、隱私者者，被害人雖非財產上之
    損害，亦得請求賠償相當之金額。其名譽被侵害者，並得請
    求回復名譽之適當處分，民法第184條第1項、第195條第1 
    項定有明文。所謂名譽為個人在社會上享有一般人對其品德
    、聲望或信譽等所加之評價，屬於個人在社會上所受之價值
    判斷。故名譽有無受損害，應以社會上對個人評價是否貶損
    作為判斷之依據，並非以原告個人感受為準。且按言論自由
    與名譽權均為人民之基本權利，言論自由有實現個人自我、
    呈現多元意見、維護人性尊嚴等多重功能，為促進多元社會
    正常發展所不可或缺者，名譽權旨在維護個人主體性及人格
    之完整性，為實現人性尊嚴所必要者，兩者之重要性難分軒
    輊，在法的實現過程中，應力求其兩者保障之平衡，故侵害
    名譽權而應負侵權行為損害賠償責任者，須以行為人意圖散
    布於眾，故意或過失詆毀他人名譽為必要，蓋如此始有使他
    人之名譽在社會之評價受到貶損之虞。又所謂隱私權，係不
    讓他人無端地干預其個人私領域的權利，乃是在維護個人尊
    嚴、保障追求幸福所必要而不可或缺之人格權，惟隱私權之
    保護，必以主張隱私權之人對於該隱私有合理之期待為原則
    ，尚不得漫為主張。而所謂合理之期待，乃個人所得主張不
    受侵擾之自由，以得合理期待於他人者為限，亦即不僅其不
    受侵擾之期待已表現於外，且該期待須依社會通念認為合理
    者（最高法院106年度台上字第2674號判決意旨參照）。隱
    私權及肖像權均屬人格權之一種，人格權侵害責任之成立，
    應就被侵害之法益、加害人之權利及社會公益，依比例原則
    而為判斷。 
  ㈡原告主張甲○○所為侵權行為部分：
  ⒈查系爭甲監視器裝設地點為32號1樓屋前鐵皮屋簷上方左右兩
    側，有原告拍攝32號1樓房屋前門外觀照片可稽（本院卷第1
    85頁），且為甲○○所不爭執（本院卷第314頁），其中設於
    大門向外右側上方監視器，攝像頭朝32號1樓房屋左側屋外
    空間拍攝，不及於32號2樓出入口樓梯間；另一設於左側上
    方監視器攝像頭，朝32號1樓屋外右側公用道路空間拍攝，
    觀諸該監視器畫面翻拍照片所示（本院卷第157至158 頁）
    ，可知拍攝範圍及於32號1樓所臨公用道路及32號2樓出入口
    樓梯間大門外空間。又系爭乙監視器裝設於32號1樓後門屋
    簷上方，有現場照片可佐（本院卷第261頁、第265 頁），
    觀諸該監視器畫面翻拍照片所示（本院卷第253 頁），其拍
    攝範圍係32號1樓後門往外臨防火巷之室外範圍，即進出該
    屋後門之空間。
  ⒉依上述系爭甲、乙監視器攝像頭拍攝範圍可知，各該監視器
    拍攝範圍均為室外開放空間，衡以32號1樓為臨路房屋，前
    門屋外騎樓即緊鄰公用通行道路，不特定人以步行或駕車方
    式，均得隨時於該屋屋外通行經過，而該屋後門所鄰防火巷
    亦為開放通道，不特定人均得通行經過，則甲○○抗辯因高齡
    丙○○獨居該屋，屋外放置物品曾遭移動破壞，基於防盜、蒐
    證以維護其所有權、財產權及人身安全之目的而裝設系爭甲
    、乙監視器以攝錄影像等語，殊非難以想像；參以現今民眾
    宅居於公寓大樓，往來互動貧乏，多見各閉其戶，苟有鄰里
    糾紛、意外事故等事發生，如無第三人當場見聞，實難舉證
    以維權利，是民眾於自家屋外裝設監視器保全證據與防止宵
    小，實非鮮見，且對於確認私權爭執、維護社會治安與追訴
    即時犯罪，亦非無助益，是依32號1樓坐落客觀環境及系爭
    甲、乙監視器裝設位置以觀，甲○○抗辯裝設上開監視器有其
    必要性等語，尚非違常，亦難認逾越合理範圍。
  ⒊原告雖主張系爭甲監視器中之左側監視器拍攝範圍及於其進
    出32號2樓之出入口樓梯間，攝像內容將涉及其每日進出，
    系爭乙監視器拍攝範圍亦及其前往防火巷查看32號2樓房屋
    屋況之行蹤，實侵害其隱私權等語。然依上開現場照片所示
    ，系爭甲監視器之左側監視器及系爭乙監視器之裝設位置，
    非屬隱密，一般人可清楚目視，而系爭甲監視器之左側監視
    器所攝及人員一旦進入上開樓梯間大門，客觀上即非該監視
    器拍攝範圍，無從攝及該人活動狀態，何況是進入樓梯間上
    樓後之舉動，故行經人員既能目視上開監視器之裝設，即能
    預期自己已進入拍攝範圍，如進入樓梯間或離開32號1 樓後
    門後即非為拍攝標的之情；佐以上開監視器拍攝範圍均屬公
    共空間領域，甲○○辯稱上情非屬無憑等情，如上已析，則原
    告主張上開監視器侵害其隱私權等語，難以逕採。。
  ⒋綜上，揆諸上㈠規定與說明，依法益權衡、比例原則綜合審認
    ，甲○○裝設系爭甲、乙監視器及以之攝錄之行為，尚未逾合
    理範圍，且監視器攝錄範圍非屬隱私空間，難認原告就此處
    有隱私權乙節存有合理期待，雖或因而曾攝得原告途經拍攝
    範圍之畫面，亦難認其所為即侵害原告之隱私權、肖像權。
    至原告固另主張甲○○裝設系爭甲、乙監視器所為侵害伊自由
    權等語，惟依上所認，上開監視器之裝設客觀上並未妨礙原
    告通行或使用32號2樓房屋之權利，原告遽指系爭甲、乙監
    視器之設置侵害伊之自由權云云，亦不足採。
  ⒌原告另主張甲○○經常以機車、自小客車阻擋於32號2樓出入口
    樓梯間，侵害伊自由通行權等語，固提出自小客車車牌照片
    及N3A-802號機車停放路邊照片為證（本院卷第161至162頁
    ），惟原告主張自小客車阻擋通道之照片（本院卷第161 頁
    ），僅近距離拍攝車牌，無從得見該車輛停放地點是否阻擋
    於上開出入口且使人員無法進出；而原告執為主張機車阻擋
    通道之照片（本院卷第162頁），若以32號2樓出入口樓梯間
    前停放之另一台機車位置加以比對，原告所指甲○○所停之車
    號000-000號機車位置，明顯係停放於32號1樓門口，並無阻
    擋32號2樓出入口樓梯間之情。況原告上開舉證無以證明甲○○係「經常」以上開車輛阻擋32號2樓出入口樓梯間之頻率，
    是原告就此部分之主張，乏其舉證，同非值採。
  ㈢原告主張丙○○所為侵權行為部分：
  ⒈按侵權行為之成立，須行為人因故意過失不法侵害他人權利
    ，亦即行為人須具備歸責性、違法性，並不法行為與損害間
    有因果關係，始能成立。此觀民法第184條第1項規定即明。
    次按於他人居住區域發出超越一般人社會生活所能容忍之噪
    音，應屬不法侵害他人居住安寧之人格利益，如其情節重大
    ，被害人非不得依民法第195條第1項規定請求賠償相當之金
    額（最高法院92年度台上字第164號判決要旨、105年度台抗
    字第236號裁定意旨參照）。所謂發出噪音致侵害住居安寧
    且情節重大，非必然以噪音量已達噪音管制標準為必要，應
    就具體事件，衡酌環境之自然音量與噪音間之對比，噪音發
    生之時間及該時間之活動狀態，如該聲響之狀態足以使一般
    人於相同環境下，均難以忍受，無法安寧居住，且其情節重
    大，固非不能認已構成侵權行為，然如該噪音聲響可認係社
    會一般民眾生活日常所非難以忍受，且時間短暫，則不得逕
    以一時所發聲響為個人主觀所不能忍受，即遽認屬侵權行為
    。
  ⒉原告上開主張丙○○之所為，提出丙○○誦經念經、開鐵捲門、
    警報器作響及口出「鴨霸」之錄音檔案，及燒金紙、吊曬衣
    物於前門屋簷、堆放雜物及32號1樓門前擺放鐵桌之照片為
    證（本院卷第162至191頁，光碟置證物袋），丙○○雖不否認
    其每天開鐵捲門、誦經、於32號1樓門口擺放鐵桌置放物品
    及吊曬衣物、曾口出「鴨霸」等事，但爭執其所為並未侵害
    原告之權利。
  ⒊由原告提出上開關於誦經、開鐵捲門、警報器作響等錄音檔
    案所示，僅能知悉各該事件發生於錄音當時，無法推認此聲
    響發生之頻率是否已臻於一般人處於相同環境下均難以忍受
    之情；又鐵捲門及警報器已為現今社會民眾之日常裝設，開
    啟鐵捲門、警報器等聲響亦屬一般每日常能聽聞之噪音，而
    依錄音檔所示時間，各該錄音持續時間為數秒至2、3分鐘（
    本院卷第162至166頁），衡情上述音檔所示之噪音狀態，難
    認達於使一般人均難以忍受而無法安寧居住之程度。況上開
    關於誦念經錄音檔雖可清楚聽得誦經噪音，但原告就上開音
    檔之錄音地點係32號2樓房屋或32號1樓屋外乙節，未為說明
    與舉證，尤無從可認丙○○於32號1樓屋內之誦念聲音，是否
    確已使居住於樓上即32號2樓之原告難以忍受而無法安寧居
    住之程度。
  ⒋原告又主張丙○○於32號1樓屋簷下燃燒金紙、吊曬衣物、置放
    物品，侵害伊之居住安寧、行動自由權等情，惟觀諸原告提
    出之照片所示，丙○○上開燃燒紙錢、吊曬衣物及置放物品之
    行為，客觀上並未妨礙原告通行32號2樓出入口樓梯間，而
    丙○○所燒紙錢之數量，與一般家庭以民間信仰祭祀完畢後焚
    燒紙錢之數量相當，燃燒時間自屬非長，衡情尚非一般民眾
    日常生活所不能忍受。又居住1樓民眾於自家門口前方、屋
    簷下吊曬衣物，或置放物品於門口，亦屬我國一般民情所常
    見，難認丙○○上開所為有何故意侵害原告權利或有何不當得
    利之可言。至原告主張丙○○將衣物吊曬於32號2樓出入口樓
    梯間前方空間等語，觀其提出之照片所示，拍攝角度均由32
    號1樓面外之左側朝該樓梯間拍攝，以該方向角度拍攝之取
    景方式，即能將32號1樓屋簷上方吊曬衣物場景置於該樓梯
    間前，而產生原告主張上情之景，原告復未提出該樓梯間正
    前方及32號1樓面外右側拍攝之照片為證，自無以依上開原
    告提出之照片遽認其此部分主張屬實。
  ⒌原告又主張丙○○多次以手機朝伊拍攝，侵害伊之肖像權等語
    ，並提出照片1張以佐（本院卷第190頁），然該照片雖可見
    丙○○手持手機邊走邊觀看螢幕，但無法證明丙○○斯時正為拍
    攝行為，縱其所為確屬拍攝原告之舉，然原告僅提出1張照
    片為據，無以證明丙○○多次拍攝行為；且，原告直承上開照
    片係其朝丙○○拍攝所得，則丙○○辯稱其係因原告朝伊拍攝，
    伊始朝原告拍攝等語，要非無由，是原告主張丙○○故意以手
    機朝伊拍攝以侵害伊之肖像權等語，難認可取。
  ㈣原告主張乙○○所為侵權行為部分：
  ⒈原告主張乙○○於32號1樓辱罵伊「鴨霸」（台語），使不特定
    人得以聽聞，係故意貶損其名譽等語（本院卷第156 頁），
    並提出錄音檔為證（本院卷196頁、光碟置證物袋）。然由
    該錄音檔所示，無法知悉乙○○說話地點為何，難認乙○○說話
    之際得使不特定之人聽聞，則原告此部分主張，乏其所據。
  ⒉原告又主張乙○○經常停放甲小客車於32號2樓出入口樓梯間，
    妨礙伊之通行等語，並提出2張照片為證（本院卷第197 頁
    ）。惟上開照片其一所示乃某銀色小客車側面車身、另一張
    僅近距離拍攝甲小客車後方車牌，均無從證明甲小客車妨礙
    原告通行32號2 樓出入口樓梯間之事實。
  ㈤原告主張丁○○所為侵權行為部分：
  ⒈原告主張丁○○於107年10月1日於32號1樓門口以手機朝伊拍攝
    ，且以「樓上的怪先生」稱伊，使不特定人聽聞而貶損其名
    譽等語，並提出照片為證（本院卷第193至196頁）。然依原
    告主張當時係因其正在蒐證甲○○裝設監視器之畫面，丁○○卻
    同時朝伊拍攝，雙方因而發生爭執之情境以觀（本院卷第15
    4至155頁），其二人當時係因事衝突而互以攝像方式蒐證自
    保，難認丁○○所為係故意侵害原告肖像權，或係無端干預原
    告個人私領域之權利而故意侵害原告隱私權。又酌諸原告與
    丁○○間於互相拍攝彼此當時既有上開衝突情境，且原告與丁○○之父丙○○間鄰舍關係長久不睦，丁○○因兩造間衝突不斷而
    於再起爭執時脫言道出「樓上的怪先生」，堪認係其於雙方
    爭執情境下之主觀感受，難謂有何故意貶損原告名譽之舉可
    言。
  ⒉原告另主張丁○○經常將乙機車停放於32號2樓出入口樓梯間，
    阻擋伊出入之自由等語（本院卷第133頁），此部分既為丁○○所否認（本院卷第135頁），自應由原告就利己事實負證明
    之責，但原告就此未舉證以實其說，難認其主張為真。
  ㈥原告另主張被告自108年8月迄今不定時出入於32號2樓出入口
    樓梯間朝伊拍攝，監視伊之出入行動等語，未據舉證為佐，
    其此部分主張，委非可信。
四、從而，原告依民法第18條第1項前段、第184條第1項前段及
    第195條第1項規定，請求被告為如附表聲明第1至5項所示之
    給付，及就丙○○於32號1樓吊曬衣物之行為，擇一依民法第1
    84條第1項前段、第179條規定請求丙○○給付50萬元如附表聲
    明第2項所示，為無理由，應予駁回。又原告之訴既經駁回
    ，其假執行之聲請即失所依附，應併予駁回之。
五、本件事證已臻明確，兩造其餘攻擊或防禦方法及所用之證據
    ，經本院斟酌後，認均不足以影響本判決之結果，爰不逐一
    論列，附此敘明。
六、據上論結，本件原告之訴為無理由，依民事訴訟法第78條、
    第87條第1 項，判決如主文。
中　　華　　民　　國　　111 　年　　3 　　月　　18　　日
                  民事第三庭  法  官  李嘉慧
以上正本係照原本作成。
如對本判決上訴，應於判決送達後20日內向本院提出上訴狀，若
委任律師提起上訴者，應一併繳納上訴審裁判費，否則本院得不
命補正逕行駁回上訴。　　　　　　　　　
中　　華　　民　　國　　111 　年　　3 　　月　　18　　日
                  民事第三庭  書記官  林瀚章